臺灣臺北地方法院交通事件裁定　　　　 96年度交聲字第833號
原處分機關　臺北市交通事件裁決所
受 處分 人　甲○○
即 異議 人
上列異議人因違反道路交通管理處罰條例案件，對於臺北市交通
事件裁決所於民國九十六年七月十日所為北市裁三字第裁22-ZFP
005572號處分 (原處分案號：內政部警政署國道公路警察局九十
六年五月二十八日公警局交字第ZFP005572號)，聲明異議，本院
裁定如下：
    主  文
原處分撤銷。
甲○○不罰。
    理  由
一、按汽車駕駛人行經設有收費站之道路，不依規定停車繳費，
    當場不能或不宜攔截製單舉發者，得逕行舉發，並應記明車
    輛牌照號碼、車型等可資辨明之資料，以汽車所有人為被通
    知人製單舉發，道路交通管理處罰條例第七之二條第一項第
    六款、第四項固分別定有明文。然本條例之處罰，受舉發違
    反道路交通管理事件之受處罰人，認為受舉發之違規行為應
    歸責他人者，應於舉發違反道路交通管理事件通知單應到案
    日期前，檢附相關證據及應歸責人相關證明文件，向處罰機
    關告知應歸責人，處罰機關應即另行通知應歸責人到案依法
    處理，同條例第八十五條及違反道路交通管理事件統一裁罰
    基準及處理細則第三十六條亦已分別明訂。是以，逕行舉發
    案件因其違規事件有舉發不易之特性，依法推定汽車所有人
    即為違規行為人，然若汽車所有人並非實際違規之人，而於
    舉發違反道路交通管理事件通知單所規定應到案日前，檢附
    相關證據及應歸責人相關證明文件，向處罰機關告知應歸責
    人，處罰機關應即另行通知應歸責人到案依法處理，如查證
    屬實，應不得仍以汽車所有人為裁罰對象，其理甚明。末按
    交通法庭認為聲明異議有理由或聲明異議雖無理由而原處分
    不當或違法者，應以裁定將原處分經聲明異議部分撤銷，並
    自為裁定，道路交通案件處理辦法第二十條前段則定有明文
    。
二、本件原處分機關認異議人即受處分人甲○○於民國九十六年
    三月二十一日晚上十一時五十四分許，駕駛所有車號BN-168
    5號自小客車，行駛於國道三號高速公路南下車道於行經樹
    林收費站時，因該車並未裝設E通機而行駛ETC電子收費車道
    （第十二車道），經內政部警政署國道公路警察局以異議人
    違反道路交通管理處罰條例第三十三條第三項「行駛高速公
    路，於駛進收費站繳費時，未依標誌指示過站繳費」，利用
    照相採證方式逕行舉發，後經異議人申訴，原處分機關仍依
    前揭法條之規定（移送書誤載為道路交通管理處罰條例第三
    十三條第三款），以裁決書裁處異議人罰鍰新臺幣六百元等
    語。
三、異議人聲明異議意旨則以：伊妹陳力婷原係駕駛其本人所有
    車號6429-EQ號自小客車，利用國道三號高速公路往來臺北
    縣三峽鎮及臺北市間，用以上班及接送小孩上課之用，車上
    則裝設E通機，以利其在高速公路收費站使用ETC車道通行，
    惟伊妹上開車輛於九十六年三月二十日因車禍受損無法使用
    ，即向伊借用伊所有車號BN-1685號自小客車代步，伊妹於
    同年三月二十一日晚間駕駛伊所有前揭車輛返家，行經樹林
    收費站時，因忘記所駕駛者係伊之車輛，且伊車輛上並未裝
    設E通機之事，乃循例減速後由ETC車道通過收費站，而伊妹
    於發現誤闖車道後，即依照收費站人員指示於隔日繳交收費
    站過路費及罰金共新臺幣八十元，是伊妹當日並非蓄意誤闖
    ETC車道，事後行經該路段時也非常小心謹慎不再重犯，原
    處分機關所為之處分顯有錯誤，懇請法院撤銷此案，以免冤
    抑云云。
四、按汽車行駛於高速公路，不遵守使用限制、禁止、行車管制
    及管理事項之管制規則，而有道路交通管理處罰條例第三十
    三條第一項、第二項以外之其他違反管制規定之行為，處駕
    駛人新臺幣六百元以上一千二百元以下罰鍰，道路交通管理
    處罰條例第三十三條第三項定有明文。是依前揭法條之規定
    ，該違規行為之受處罰人應以汽車駕駛人始屬之。經查，本
    件異議人甲○○就其所有車號BN-1685號自小客車，曾於九
    十六年三月二十一日晚間十一時五十四分許，行經國道三號
    高速公路南下車道通過樹林收費站時，未裝設E通機而通過
    ETC電子收費車道（第十二車道）之事實，雖據異議人坦承
    不諱，並有內政部警政署國道公路警察局舉發違反道路交通
    管理事件通知單及採證照片各一紙附卷可稽。然異議人甲○
    ○於收受內政部警政署國道公路警察局九十六年五月二十八
    日公警局交字第ZFP005572號舉發違反道路交通管理事件通
    知書後，已於應到案日期即九十六年六月二十八日前之同年
    六月五日，檢具採證照片、違規通知單、ETC罰單收據影本
    、交通事故當事人登記聯單影本、北都汽車公司保養廠維修
    單影本等相關證據，並提供事發當日實際汽車駕駛人即其妹
    陳力婷之年籍資料及聯絡方式於陳述書中，向處罰機關交通
    部臺灣區○道○○○路局提出申訴等情，亦據本院依職權向
    交通部臺灣區○道○○○路局樹林收費站查證屬實，並有該
    站傳真予本院之上開陳述書等相關證物在卷可參。則縱異議
    人提出前揭申訴之時，其陳述書主要陳述內容，係認其妹陳
    力婷駕駛其車輛行經ETC車道時，並非蓄意誤闖，而請求撤
    銷罰鍰之處分云云，然處罰機關依異議人前揭陳述書之內容
    ，即可知悉為本件違規行為之汽車駕駛人係異議人之妹陳力
    婷而非汽車所有人即異議人本人，自應依道路交通管理處罰
    條例第八十五條及違反道路交通管理事件統一裁罰基準及處
    理細則第三十六條之規定，另行通知應歸責人陳力婷到案依
    法處理，處罰機關內政部警政署國道公路警察局及臺北市交
    通事件裁決所未察，仍遽予裁罰異議人甲○○，尚有未洽，
    是本件異議人聲明異議雖非基此理由，惟原處分既有前揭違
    法之處，本院自應依法撤銷，並諭知異議人不罰。至於本件
    是否應就汽車駕駛人陳力婷之部分另為裁決，則應由原處分
    機關另為適法之處置，附此敘明。
四、據上論斷，應依道路交通案件處理辦法第二十條前段，裁定
    如主文。
中　　華　　民　　國　　96　　年　　8 　　月　　13　　日
                  臺灣臺北地方法院交通法庭
                          法　官　劉秀君
上正本證明與原本無異。
如不服本裁定，應於裁定送達後5日內向本院提出抗告狀。
                          書記官  吳俊龍
中　　華　　民　　國　　96　　年　　8　 　月　　13　　日
